臺灣高等法院臺南分院交通事件裁定    100年度交抗字第145號
抗  告  人
即受處分人  陳榮閔
上列抗告人因違反道路交通管理處罰條例案件，不服臺灣臺南地
方法院中華民國100年11月14日所為裁定（100年度交聲字第627
號），提起抗告，本院裁定如下：
    主  文
抗告駁回。
    理  由
一、本件抗告意旨略以：原裁定指稱抗告人陳榮閔聲明異議超過
    收受裁決書20日，而駁回抗告人之異議。惟抗告人曾接獲交
    通部公路總局嘉義區監理所新營監理站（下稱原處分機關）
    多筆處分書罰鍰，均是以寄存送達方式送達，原處分機關藉
    由此當然知道抗告人並未居住在戶籍地，送達處所不明，且
    其中原處分機關於民國95年6月13日所為之處分案號：新監
    裁違字第裁73-HA0000000號之送達，因抗告人已遷移他處而
    致該處分書不能送達，在在均可證明原處分機關明知抗告人
    送達處所不明。故抗告人早在95年6月13日已遷移他處而致
    該處分書不能送達，原處分機關仍依同一地址一再送達，顯
    然難謂合法送達。既然抗告人應受送達處所不明，原處分機
    關應為公示送達卻僅為寄存送達，不生合法送達之效力，該
    處分書即尚未確定，抗告人之異議自尚未逾期。為此，提起
    本件抗告，請求撤銷原裁定等語。
二、原裁定略以：抗告人即受處分人就原處分機關98年1月17日
    所為之裁決處分（處分案號：新監裁違字第裁73-E00000000
    號）聲明異議。惟上開裁決書已按抗告人之戶籍地即住所地
    「臺南縣新營市五興里五間厝141號」掛號郵寄，因未獲會
    晤應受送達人，亦無受領文書之同居人、受雇人或應送達處
    所接收郵件人員，上開裁決書乃依行政程序法第74條第2項
    規定為寄存送達，並於98年2月9日寄存於送達地之郵政機關
    「太子宮郵局」，而抗告人於96年6月25日至99年8月12日前
    確係設籍於「臺南縣新營市五興里五間厝141號」，是依法
    已生合法送達之效力。然抗告人遲至於100年7月28日始具狀
    提出異議，顯已逾越聲明異議之20日不變期間，是本件抗告
    人於原審之聲明異議不合法律上程式，且無從補正，應予駁
    回等語。
三、按違反道路交通管理處罰條例而受處分人，不服同條例第8
    條主管機關所為之處罰，得於接到裁決書之翌日起20日內，
    向管轄地方法院聲明異議；依上開規定聲明異議之期間，自
    裁決送達之翌日起算，並得依法扣除在途期間；法院認聲明
    異議不合法律上之程式或其異議權已經喪失者，應以裁定駁
    回之，道路交通管理處罰條例第87條第1項、道路交通事件
    處理辦法第11條、第17條前段分別定有明文。又按處理違反
    道路交通管理事件，有關文書送達之程序，依行政程序法之
    規定，違反道路交通管理事件統一裁罰基準及處理細則第5
    條定有明文。而依行政程序法第68條第1項、第74條第1項、
    第2項規定：送達由行政機關自行或交由郵政機關送達；送
    達不能依前2條規定為之者，得將文書寄存送達地之地方自
    治或警察機關，並作送達通知書2份，1份黏貼於應受送達人
    住居所、事務所、營業所或其就業處所門首，另1份交由鄰
    居轉交或置於該送達處所信箱或其他適當位置，以為送達；
    前項情形，由郵政機關為送達者，得將文書寄存於送達地之
    郵政機關。至於郵政機關為送達時，行政程序法就寄存送達
    之文書何時發生效力，雖付之闕如，惟依道路交通管理處罰
    條例第89條前段規定：法院受理有關交通事件，準用刑事訴
    訟法之規定；又依刑事訴訟法第62條規定：送達文書，除本
    章有特別規定外，準用民事訴訟法之規定；準此，依民事訴
    訟法第138條第2項規定，寄存送達，應自寄存之日起，經10
    日發生效力，至於受送達人實際於何時受領該送達文書，均
    與合法送達之效力不生影響。另按交通案件聲明異議之在途
    期間，當事人居住於處罰機關所在之鄉、鎮、市（包括縣轄
    市、省轄市及院轄市）者，不扣除在途期間，此觀法院訴訟
    當事人在途期間標準第4條第1款第1目規定即明。
四、經查：
  (一)原裁定認定抗告人於96年6月25日至99年8月12日前之戶籍地
    即住所地係在「臺南縣新營市五興里五間厝141號」，而上
    開裁決書已按抗告人之戶籍地即住所地「臺南縣新營市五興
    里五間厝141號」掛號郵寄，因未獲會晤應受送達人，亦無
    受領文書之同居人、受雇人或應送達處所接收郵件人員，上
    開裁決書乃依行政程序法第74條第2項規定為寄存送達，並
    於98年2月9日寄存於送達地之郵政機關「太子宮郵局」，依
    法已生合法送達之效力。然抗告人遲至100年7月28日始具狀
    提出異議等情，核與原審卷附之戶籍遷徒紀錄資料、送達證
    書及聲明異議狀上所蓋之原審法院收狀章戳（見原審卷第22
    至27頁、第13頁、第2頁）相符，則原裁定審究抗告人顯已
    逾越聲明異議之20日不變期間，而不合法律上程式，且無從
    補正，並無違誤。
  (二)抗告人雖以前揭情詞置辯；惟查：
  1.所謂「住所」，依民法第20條之規定，乃依一定事實，足認
    以久住之意思，住於一定之地域者，即為設定其住所於該地
    。又民法第20條住所之規定，不以必需居住於該地為必要，
    此觀之民法第23條尚有選定居所視為住所之規定自明。再依
    該條項規定立法意旨，關於住所之設定，兼採主觀主義及客
    觀主義之精神，當事人有無久住之意思，應依客觀之事實探
    求並認定之，並不以有長期居住之事實為必要，而所謂依「
    一定之事實」，例如戶籍登記、居住情形，及是否在當地工
    作等事實，均屬之。又應受送達人同時有住所、居所者，向
    其中任何一處為送達，均非法所不許（最高法院99年台上字
    第540號判決及96年度台抗字第766號裁定意旨參照）。
  2.本件抗告人原設籍於臺南縣新營市（現已改制為臺南市新營
    區）五興里五間厝141號，於96年5月29日遷出至嘉義市○區
    ○村里○○街105巷30號4樓1，又於96年6月25日遷籍至臺南
    縣新營市五興里五間厝141號，復於99年8月12日遷籍至臺南
    市○○區○○里○○○街551號22樓之12，有前揭抗告人之
    戶籍遷徙紀錄資料可稽，而以抗告人多次遷移戶籍之事實，
    足見抗告人確有以戶籍地作為住所地之意思，否則毋須按現
    實生活狀況之變動而異動其戶籍地。再者，抗告人所有之車
    牌號碼3W-5493號自用小客車未曾向原處分機關申請變更地
    址，有交通部公路總局嘉義區監理所新營監理站100年12月
    26日嘉監營字第1001001011號函在卷足憑（見本院卷第12至
    13頁），益可見抗告人並無廢止戶籍地為住所地之意思。
  3.又抗告人所稱原處分機關於95年6月13日所為之處分案號：
    新監裁違字第裁73-HA0000000號之送達，因抗告人已遷移他
    處而致該處分書不能送達乙節，縱認屬實，惟抗告人並無廢
    止戶籍地為住所地之意思，且每件行政處分都為獨立具體之
    個案處分，應分別個案觀察，尚無從以95年間之送達作為本
    件98年間之送達是否合法之論據。是以，抗告人指摘原處分
    機關明知抗告人之送達處所不明，應為公示送達，卻仍依同
    一地址寄存送達，自不生合法送達之效力云云，難謂可採。
  (三)準此，本件原處分機關之裁決書於98年2月9日寄存於送達地
    之郵政機關「太子宮郵局」，參諸前開說明，依道路交通管
    理處罰條例第89條交通事件準用刑事訴訟法、依刑事訴訟法
    第62條準用民事訴訟法第138條第2項規定，應自寄存之日起
    ，經10日即發生合法送達之效力。惟抗告人卻遲至100年7月
    28日始就上開裁決書向原審法院具狀聲明異議，抗告人之聲
    明異議，顯已逾前揭20日之法定期間，自非合法。從而，原
    法院認定抗告人聲明異議已逾法定期間，據以裁定駁回抗告
    人之聲明異議，於法並無違誤。抗告人猶執前詞指摘原裁定
    不當，為無理由，應予駁回。
五、據上論結，應依道路交通事件處理辦法第25條，刑事訴訟法
    第412條，裁定如主文。
中    華    民    國   100    年    12    月    30    日
                  刑事第三庭    審判長法  官  高明發
                                      法  官  楊清安
                                      法  官  張季芬
以上正本證明與原本無異。
不得再抗告。
                                      書記官  廖文靜
中    華    民    國   101    年    1     月    2     日